【裁判字號】    99,訴緝,81
【裁判日期】    990730
【裁判案由】    槍砲彈藥刀械管制
【裁判全文】
臺灣板橋地方法院刑事判決              99年度訴緝字第81號
公  訴  人  臺灣板橋地方法院檢察署檢察官
被      告  甲○○
上列被告因違反槍砲彈藥刀械管制條例案件，經檢察官提起公訴
（93年度偵字第15766 號），經被告於準備程序中就起訴事實為
有罪之陳述，經告知簡式審判程序之旨，並聽取當事人之意見後
，經合議庭裁定由受命法官獨任行簡式審判程序，本院判決如下
：
    主      文
甲○○未經許可，持有其他可發射子彈具有殺傷力之改造手槍，
累犯，處有期徒刑壹年貳月，併科罰金新臺幣伍萬元，罰金如易
服勞役，以新臺幣壹仟元折算壹日。扣案美製FBI 八釐米改造手
槍壹把（含彈匣壹個，槍枝管制編號0000000000號）沒收。
    事      實
一、甲○○於民國90年間因施用毒品案件，經本院以91年度易字
    第1412號判決判處有期徒刑8 月確定；於同年間因施用毒品
    案件，經本院以91年度訴字第2160號判決判處有期徒刑10確
    定，前開2 案經裁定應執行有期徒刑1 年4 月確定，於93年
    7 月13日縮短刑期假釋出監，至93年8 月6 日保護管束期滿
    ，假釋未經撤銷，以已執行論。詎仍不知警惕，明知可發射
    子彈具有殺傷力之改造手槍、子彈均為槍砲彈藥刀械管制條
    例所管制之物品，未經許可，不得無故持有。竟基於非法持
    有具有殺傷力改造手槍、子彈之犯意，於民國93年7 月下旬
    ，在臺北縣中和市○○路某處，以新臺幣（下同）30,000元
    之代價，向真實姓名、年籍不詳綽號「阿川」之成年男子購
    買具有殺傷力之由仿FN廠1910型半自動手槍製造之金屬玩具
    手槍，換裝土造金屬槍管而成之美製FBI 八釐米改造手槍1
    支（槍枝管制編號0000000000號）、具殺傷力之由土造金屬
    彈殼加裝直徑7.9mm 金屬彈頭而成之土造子彈1 顆、不具殺
    傷力之土造子彈2 顆，後將之置放在其位於臺北縣永和市○
    ○路218 巷21號2 樓住處而無故持有之。嗣於同年10月6 日
    3 時40分許，在臺北縣板橋市○○路○ 段123 號前為警查獲
    ，並而扣得上開具殺傷力之改造手槍1 枝、具殺傷力之子彈
    1 顆、不具殺傷力之子彈2 顆。
二、案經臺北縣政府警察局永和分局報告臺灣板橋地方法院檢察
    署檢察官偵查起訴。
    理      由
一、本件被告所犯係死刑、無期徒刑、最輕本刑為3 年以上有期
    徒刑以外之罪，其於準備程序中就被訴事實為有罪之陳述，
    經法官告知簡式審判程序之旨，並聽取公訴人、被告之意見
    後，依刑事訴訟法第273 條之1 第1 項規定，經本院合議庭
    裁定，由受命法官獨任進行簡式審判程序審理，核先敘明。
二、前揭犯罪事實，業據被告甲○○於警詢、檢察官偵查中及本
    院審理時坦承不諱（見93年度偵字第15766 號偵查卷第19至
    20頁、第64頁背面、本院99年5 月4 日準備程序筆錄、同年
    7 月27日審理筆錄），又扣案美製FBI 八釐米改造手槍改造
    手槍1 枝（槍枝管制編號0000000000號）、子彈3 顆，經送
    內政部警政署刑事警局鑑驗結果認：送鑑美製FBI 八釐米改
    造手槍1 枝（槍枝管制編號0000000000號），認係由仿FN廠
    1910型半自動手槍製造之金屬玩具手槍，換裝土造金屬槍管
    改造而成，機械性功能良好，可擊發適用子彈，認具殺傷力
    ；送鑑子彈3 顆，認均係土造金屬彈殼加裝直徑7.9mm 金屬
    彈頭而成之土造子彈，1 顆試射，無法擊發，認不具殺傷力
    、1 顆可擊發，認具殺傷力、1 顆雖可擊發，惟發射動能甚
    微，認不具殺傷力等情，有該局93年11月12日刑鑑字第0930
    204724號槍彈鑑定書、99年7 月5 日刑鑑字第0990076590號
    函各1 份在卷可按，綜前所述，足認被告甲○○前開自白與
    事實相符。本件事證明確，被告甲○○上揭犯行足可認定，
    應依法論科。
三、論罪科刑：
  (一)被告行為後，槍砲彈藥刀械管制條例於94年1 月26日經總統
    華總一義字第09400010101 號令修正公布，於同年1 月28日
    生效。該條例第8 條、第10條、第11條合併移列為新法第8
    條，原條例第10、11條刪除。修正前槍砲彈藥刀械管制條例
    第11條第4 項之未經許可持有可發射子彈具有殺傷力之各式
    槍砲罪，移至新法第8 條第4 項，除將舊法規定之「槍砲」
    修正為「槍枝」外，修正前第11條第4 項規定：未經許可，
    持有、寄藏或意圖販賣而陳列第一項所列槍砲者，處1 年以
    上7 年以下有期徒刑，併科新臺幣7,000,000 元以下罰金，
    修正後第8 條第4 項規定：未經許可持有第4 條第1 項第1
    款所定其他可發射金屬或子彈具有殺傷力之各式槍枝者，處
    3 年以上10年以下有期徒刑，併科新臺幣7,000,000 元以下
    罰金，比較新舊法結果，以修正前之規定對於被告較為有利
    ，依刑法第2 條第1 項但書之規定，應適用修正前之槍砲彈
    藥刀械管制條例第11條第4 項之規定處斷。至未經許可，持
    有子彈部分，新法並未修正，尚不生新、舊法比較之問題。
  (二)次按行為後法律有變更者，適用行為時之法律。但行為後之
    法律有利於行為人者，適用最有利於行為人之法律，刑法第
    2 條第1 項定有明文，此條規定乃與刑法第1 條罪刑法定主
    義契合，而貫徹法律禁止溯及既往原則，係規範行為後法律
    變更所生新舊法律比較適用之準據法，是刑法第2 條本身雖
    經修正，但刑法第2 條既屬適用法律之準據法，本身尚無比
    較新舊法之問題，應一律適用裁判時之現行刑法第2 條規定
    以決定適用之刑罰法律，先予辨明。又以本次刑法修正之比
    較新舊法，應就罪刑有關之共犯、未遂犯、想像競合犯、牽
    連犯、連續犯、結合犯，以及累犯加重、自首減輕暨其他法
    定加減原因（如身分加減）與加減例等一切情形，綜其全部
    罪刑之結果而為比較（最高法院95年5 月23日95年度第8 次
    刑庭會議決議可資參照）。又刑法第2 條第1 項之規定，係
    規範行為後「法律變更」所生新舊法比較適用之準據法，故
    被告行為後刑法條文之修正，對於被告並無有利或不利之情
    形者（例如新舊法處罰輕重相同，犯罪構成要件亦無寬嚴之
    別等），即無適用修正後刑法第2 條第1 項之規定比較新舊
    法適用之問題。查新刑法第47條雖將舊刑法修正限制為受徒
    刑之執行完畢，或一部之執行而赦免後，5 年以內「故意」
    再犯有期徒刑以上之罪者，始成立累犯。但上述新舊法之規
    定，對於本件被告「故意」犯罪，亦無所謂「有利或不利」
    之情形。依上說明，應無適用修正後刑法第2 條第1 項之規
    定比較新舊法適用之問題（參最高法院95年度臺上字第5589
    號判決意旨）。經查，被告犯罪時之刑法第33條第5 款原規
    定：罰金：1 元以上；而95年7 月1 日修正公布施行之刑法
    33條第5 款則規定：罰金：新臺幣1,000 元以上，以百元計
    算之」，業將科處罰金之最低額提高至新臺幣1,000 以上，
    修正前之規定顯對於被告較為有利。經綜合全部罪刑之結果
    而為比較，並參諸前揭最高法院決議及修正後刑法第2 條第
    1 項前段、後段規定之從舊從輕原則，自應適用被告行為時
    即修正前之法律。
  (三)核被告所為，係犯修正前槍砲彈藥刀械管制條例第11條第4
    項之未經許可持有改造手槍罪、修正後槍砲彈藥刀械管制條
    例第12條第4 項之未經許可持有子彈罪。被告以一行為同時
    觸犯上開二罪名，為想像競合犯，應依修正後刑法第55條規
    定，從重依修正前之槍砲彈藥刀械管制條例第11條第4 項之
    未經許可持有改造手槍罪處斷。再本案被告所持有之子彈3
    顆，除經送鑑定結果，其中1 顆可擊發，認具殺傷力，餘2
    顆，認不具殺傷力一節，已如前述，公訴意旨雖漏未論及被
    告未經許可持有子彈罪部分，然此部分與起訴之部分有想像
    競合裁判上一罪之關係，本院自應併予審酌，附此敘明。被
    告有如事實欄所示之論罪科刑及執行完畢情形，有臺灣高等
    法院被告前案紀錄表1 份附卷可稽，其於徒刑執行完畢後，
    5 年以內再故意犯本件有期徒刑以上之罪，為累犯，應依刑
    法第47條第1 項之規定加重其刑。爰審酌槍彈為我國法律明
    文禁止持有之物，且業經政府宣導已久，為社會大眾所明知
    之事，被告無故持有槍彈，顯無視於法禁，且極有可能以之
    傷人，對他人生命、身體產生極大潛在危險，且嚴重危及社
    會治安，所生危害不輕，惟念其所持有之具殺傷力槍、彈僅
    一，數量尚寡，持有期間非長，及素行、智識程度、生活狀
    況、犯罪動機，犯罪後坦承犯行，態度尚稱良好等一切情狀
    ，量處如主文所示之刑。又中華民國九十六年罪犯減刑條例
    自96年7 月16日施行；又本條例施行前，經通緝而未於中華
    民國96年12月31日以前自動歸案接受偵查、審判或執行者，
    不得依本條例減刑，同條例第16條、第5 條分別定有明文。
    被告於94年6 月10日經本院以94年板院通刑宙科緝字第400
    號發佈通緝，於99年4 月15日緝獲，有臺北縣政府警察局99
    年4 月15日北縣警刑大字第0990059395號通緝案件移送書、
    本院訊問筆錄在卷可參，揆諸前開規定，自不得依該條例減
    刑，併予敘明。再易服勞役之折算標準及期限，於新法施行
    後，應依新法第2 條第1 項之規定，適用最有利於行為人之
    法律（參照最高法院95年11月7 日95年度第21次刑庭會議決
    議）。被告犯罪時之刑法第42條第2 項規定：易服勞役以1
    元以上3 元以下，折算1 日。但勞役期限不得逾6 個月。再
    依修正前罰金罰鍰提高標準條例第2 條前段規定（現已刪除
    ），就其原定數額提高為100 倍折算1 日，是應以銀元300
    元即新臺幣900 元折算1 日；惟95年7 月1 日修正公布施行
    之刑法，將易服勞役折算標準移至第42條第3 項，修正為：
    易服勞役以新臺幣1,000 元、2,000 元或3,000 元折算1 日
    。但勞役期限不得逾1 年，是新法修正易服勞役之折算標準
    ，提高以新臺幣1,000 元、2,000 元、3,000 元折算1 日，
    使行為人易服勞役之日數減少，如折算結果，均未逾6 個月
    之日數，則新法對行為人較為有利，自應依新法諭知易服勞
    役之折算標準；另易服勞役期間，修正前最長為6 個月之日
    數，修正後，將易服勞役之期間提高為1 年，如折算結果逾
    6 個月日數，則舊法對於行為人較為有利，應適用舊法諭知
    易服勞役之折算標準（臺灣高等法院暨所屬法院因應新修正
    刑法施行座談會提案第2 號問題7 參照）。本件被告前開犯
    行經量處罰金50,000元，不論依修正前後之折算標準，均未
    逾6 個月，故比較修正前後之易服勞役折算標準，以修正後
    之規定，較有利於被告，依前開說明，就本案被告所判處之
    罰金刑，應適用修正後之刑法第42條第3 項規定諭知易服勞
    役之折算標準。扣案仿FN廠1910型半自動手槍製造之金屬玩
    具手槍，換裝土造金屬槍管而成之美製FBI 八釐米改造手槍
    1 支（槍枝管制編號0000000000號），屬違禁物，不論屬於
    犯罪行為人與否，應依刑法第38條第1 項第1 款之規定宣告
    沒收。扣案具殺傷力之由土造金屬彈殼加裝直徑7.9mm 金屬
    彈頭而成之土造子彈1 顆，業經實際擊發鑑驗試射，僅餘彈
    殼、彈頭，已不具有子彈的完整結構，失其子彈違禁物之性
    質，不予沒收。至扣案不具殺傷力之子彈2 顆，因無殺傷力
    ，非屬違禁物，亦非被告犯罪所用或因犯罪所得之物，故不
    予宣告沒收，附此敘明。
據上論斷，應依刑事訴訟法第273 條之1 第1 項、第299 條第1
項前段，修正前槍砲彈藥刀械管制條例第11條第4 項，修正後槍
砲彈藥刀械管制條例第12條第4 項，修正後刑法第11條前段、第
2 條第1 項、第55條、第47條第1 項、第38條第1 項第1 款，修
正後刑法第42條第3 項，判決如主文。
本案經檢察官李美金到庭執行職務。
中    華    民    國    99    年    7     月    30    日
                  刑事第十二庭  法  官  何燕蓉
如不服本判決，應於判決送達後10日內敘明上訴理由，向本院提
出上訴狀 (應附繕本) ，上訴於臺灣高等法院。其未敘述上訴理
由者，應於上訴期間屆滿後20日內向本院補提理由書「切勿逕送
上級法院」。
上列正本證明與原本無異。
                                書記官   王元佑
中    華    民    國    99    年    7     月    30    日

司法院資訊處製作；財團法人民間司法改革基金會備份。
